【裁判字號】    97,消債更,1394
【裁判日期】    980114
【裁判案由】    更生事件
【裁判全文】
臺灣板橋地方法院民事裁定          97年度消債更字第1394號
聲  請  人  甲○○
代  理  人  謝維仁律師
上列當事人因消費者債務清理事件聲請更生，本院裁定如下：
    主  文
聲請駁回。
聲請費用由聲請人負擔。
    理  由
一、按債務人與金融機構協商成立者，不得聲請更生或清算，但
    因不可歸責於己之事由，致履行顯有重大困難者，不在此限
    ；本條例施行前，債務人依金融主管機關協調成立之中華民
    國銀行公會會員辦理消費金融案件無擔保債務協商機制與金
    融機構成立之協商，準用前項之規定，消費者債務清理條例
    第151 條第5 項、第6 項分別定有明文。再聲請更生或清算
    不合程式或不備其他要件者，法院應以裁定駁回之，但其情
    形可以補正者，法院應定期間先命補正，復為同條例第8 條
    所明定。依其立法理由可知，債務清償方案成立後，固由債
    務人按其條件履行，惟需於其後發生情事變更，在清償期間
    收入或收益不如預期，致該方案履行困難甚或履行不能，因
    不可歸責於己，始能聲請更生或清算。此項規定旨在避免債
    務人任意毀諾已成立之協商，濫用更生或清算之裁判上債務
    清理程序，蓋以債務清償方案係經當事人行使程序選擇權所
    為之債務清理契約，債務人應受該成立之協議所拘束。債務
    人既已與金融機構協商成立，如認該協商方案履行有其他不
    適當情形，自仍應再循協商途徑謀求解決。
二、本件更生聲請意旨略以：其因有不能清償債務之情事，目前
    債務總金額為新臺幣（下同）4,180,939 元，消費者債務清
    理條例施行前，曾於民國95年間依照中華民國銀行公會會員
    辦理消費金融案件無擔保債務協商機制，與最大債權金融機
    構板信商業銀行股份有限公司（下稱：板信銀行）達成協商
    ，雙方約定聲請人自95年6 月起，分120 期、利率4%，每月
    10日以21,720元依各債權銀行債權金額比例清償各項債務，
    直至全部清償為止，然其有93年勞工保險貸款，每月須清償
    5,200 元，因該筆債務並未納入前開協商機制之中，而以其
    月薪46,000元扣除協商月付金及勞工保險貸款金額，不足支
    應其最低基本生活費用22,000元，因而於清償2 期後毀諾，
    其毀諾係非可歸責於己之事由所致，請裁定開始更生等語。
三、經查：
（一）聲請人曾經參與中華民國銀行公會會員辦理消費金融案件
      無擔保債務協商機制，與板信銀行成立協商，並於還款 2
      期後毀諾乙節，據其提出無擔保債務還款計劃表、協議書
      、板信商業銀行無摺存提收據1 紙等件附卷可稽（北院卷
      第32頁），並有板信銀行97年10月24日之民事陳報狀1 份
      在卷足憑，是本件聲請更生仍須符合「不可歸責於己之事
      由致履行顯有重大困難」之要件，方為適法。
（二）再聲請人固主張其收入扣除協商條件、勞工保險貸款金額
      後，無法維持基本生活致毀諾協商條件，具不可歸責事由
      等語，惟查，觀諸聲請人之勞工保險基金93年被保險人紓
      困貸款契約書之內容（北院卷第14頁），該契約成立之日
      期為93年1 月2 日，係在協商之前已成立，即屬協商時可
      得預見之事項，則聲請人既已斟酌自己之經濟狀況，而仍
      願與最大債權簽署協議書，自應受該協議之拘束。況聲請
      人每月薪資約46,000元，於扣除協商款項及勞工保險貸款
      後，仍餘19,080元可供自由運用，應認已足維持其生活所
      需。至聲請人雖陳稱每月必要支出為22,000元等語，然其
      既已因經濟陷入困境而向銀行申請債務協商機制，自當縮
      衣節食、撙節開銷以清償債務，如因過度之支出致無法履
      行債務而毀諾，自與本條例所稱之不可歸責於己事由有違
      。另聲請人既有固定履行債務之能力，縱有所認履行困難
      之事由，仍非不得藉由銀行公會針對曾參與95年度債務協
      商機制毀諾之債務人，所提供之「個別協商一致性方案」
      而與其債權銀行再次進行協商，以求得適當之履債方式，
      附此說明。
四、綜上所述，本件聲請人既無消費者債務清理條例第151 條第
    5 項但書所規定不可歸責於己之事由，其向本院聲請更生，
    應屬聲請之要件不備，且該欠缺又無從補正，依首揭條文之
    規定，自應駁回其更生之聲請，爰裁定如主文。
中    華    民    國    98    年    1     月    14    日
                  民事第三庭  法  官  邱靜琪
上為正本係照原本作成
如不服本裁定，應於裁定送達後10日內，以書狀向本院提出抗告
，並繳納抗告費新臺幣1千元
中    華    民    國    98    年    1     月    14    日
                              書記官  白俊傑


司法院資訊處製作；財團法人民間司法改革基金會備份。
